臺灣嘉義地方法院民事裁定
110年度消債更字第55號
聲  請  人  王文福  

代  理  人  張巧妍律師（法律扶助律師）
債  權  人  遠東國際商業銀行股份有限公司


法定代理人  周添財  



債  權  人  玉山商業銀行股份有限公司


法定代理人  黃男州  
代  理  人  朱逸君  
債  權  人  台新國際商業銀行股份有限公司

法定代理人  尚瑞強  


債  權  人  萬榮行銷股份有限公司

法定代理人  呂豫文  


債  權  人  元大國際資產管理股份有限公司


法定代理人  宋耀明  
債  權  人  摩根聯邦資產管理股份有限公司

法定代理人  李文明  
債  權  人  良京實業股份有限公司

法定代理人  平川秀一郎



上列當事人因消費者債務清理事件聲請更生，本院裁定如下：
    主  文
聲請人甲○○自中華民國一一０年六月四日下午四時起開始更生程
序。
命司法事務官進行更生程序。
    理  由
一、按法院開始更生程序之裁定，應載明其年、月、日、時，並
    即時發生效力，消費者債務清理條例（下稱消債條例）第45
    條第1 項定有明文。又法院裁定開始更生或清算程序後，得
    命司法事務官進行更生或清算程序，消債條例第16條第1 項
    亦定有明文可參。復按債務人不能清償債務或有不能清償之
    虞者，得依本條例所定更生程序或清算程序，清理其債務；
    債務人無擔保或無優先權之本金及利息債務總額未逾新臺幣
    （下同）1,200 萬元者，於法院裁定開始清算程序或宣告破
    產前，得向法院聲請更生；本條例所稱消費者，指5 年內未
    從事營業活動或從事小規模營業活動之自然人，前項小規模
    營業指營業額平均每月20 萬元以下者，消債條例第3條、第
    42條第1項、第2條第1項、第2項分別規定甚明。再按債務人
    對於金融機構負債務者，在聲請更生或清算前，應向最大債
    權金融機構請求協商債務清償方案，或向其住、居所地之法
    院或鄉、鎮、市、區調解委員會聲請債務清理之調解。債務
    人為前項請求或聲請，應以書面為之，並提出財產及收入狀
    況說明書、債權人及債務人清冊，及按債權人之人數提出繕
    本或影本；協商或調解成立者，債務人不得聲請更生或清算
    ，但因不可歸責於己之事由，致履行有困難者，不在此限，
    消債條例第151條第1項、第2項、第7項亦分別定有明文。
二、本件聲請人主張於民國90幾年在台中開設機車行，需要資金
    購車及支付店租，乃向多家銀行申請現金卡、信用貸款，但
    後因店商平台興起，在其以賣機車衝業績競爭之下，機車行
    虧損嚴重，無法繼續經營，更無力繳納積欠之現金卡債、信
    用貸款等債務。其對於台新國際商業銀行股份有限公司（下
    稱台新銀行）等金融機構及非金融機構負有2,537,431元之
    無擔保無優先債務，因有不能清償債務情事，前已提出債權
    人清冊，以書面向本院聲請債務清理調解，最大債權銀行台
    新銀行提出以債權總額2,401,818元，分180期、0利率、每
    月還款金額為13,343元之還款方案，惟聲請人尚積欠4家資
    產管理公司之債務，聲請人每月收入扣除開銷僅剩約2,000
    元，故無法負擔上開方案，以致調解不成立。又聲請人復未
    經法院裁定開始清算程序或宣告破產，爰請求裁定准予更生
    等語。
三、經查：
  ㈠本件聲請人主張依消債條例向本院聲請債務清理調解程序，
    最大債權銀行台新銀行提出以債權總額2,401,818元，分180
    期、0利率、每月還款金額為13,343元之還款方案，惟聲請
    人表示尚積欠4家資產管理公司之債務，每月最多僅能還款2
    ,000元左右，故無法負擔上開方案，以致調解不成立等情，
    業據聲請人提出調解不成立證明書在卷可稽（見本院卷第32
    頁），並經本院調閱110年度司消債調字第35號調解卷核閱
    屬實，本件聲請人所提更生之聲請所應審究者為其現況是否
    有不能清償債務或有不能清償之虞之情事。
  ㈡聲請人主張其有不能清償債務之情事，並提出身分證、財產
    及收入狀況說明書、債權人清冊、財團法人金融聯合徵信中
    心查詢當事人綜合信用報告－債務清理條例前置協商專用債
    權人清冊及回覆書、全國財產稅總歸戶財產查詢清單、財政
    部南區國稅局嘉義市分局107、108年度綜合所得稅各類所得
    資料清單、勞工保險被保險人投保資料表、巨匠文具臨時工
    薪資條、戶籍謄本、存摺內頁、國泰人壽電子保單投保說明
    書及保險單為證（見本院卷第15至31、65、79至108頁）。
    查聲請人主張其任職於巨匠文具店打零工，日薪1,200元，
    每月工作約20天，每月收入約24,000元，有國泰人壽醫療保
    險2份，無保單價值，並提出巨匠文具臨時工薪資條、國泰
    人壽電子保單投保說明書及保險單為證，應予堪認。又聲請
    人主張其每月個人生活費用及扶養2名未成年子女扶養費每
    月共計22,000元，並提出聲請人子女之戶籍謄本、財政部南
    區國稅局嘉義縣分局108、109年度綜合所得稅各類所得資料
    清單、全國財產稅總歸戶財產查詢清單為證（見本院卷第65
    至77頁）。查聲請人長女為92年12月生、長子為94年8月生
    ，目前分別為17歲、15歲，均為未成年人，均無所得財產，
    確屬不能維持生活而需聲請人扶養，聲請人主張每月支出個
    人生活費及2名子女扶養費共計22,000元，因未逾消債條例
    第64條之2第1、2項規定之金額，應予准許。承上，本件聲
    請人每月收入24,000元，扣除每月必要生活支出22,000元後
    ，僅有餘額2,000元（計算式：24,000元－22,000元），顯不
    足清償最大債權銀行台新銀行所提每月清償13,343元之協商
    還款方案，況尚有其他資產管理公司之債務未計入。是以本
    院審酌聲請人現況之財產、勞力及信用等清償能力，以聲請
    人每月收入於扣除每月合理之基本生活費用後，堪信已不能
    清償前開所負無擔保或無優先權債務5,282,038元（依債權
    人及聲請人陳報之債權總額）。從而，聲請人所為本件聲請
    ，核符消債條例第3條所定之要件。
四、綜上所述，本件聲請人為一般消費者，並未從事營業活動。
    其有無法清償債務之虞情事，又所負無擔保或無優先權之本
    金及利息債務並未逾1,200萬元，且未經法院裁定開始清算
    程序或宣告破產，又查無消債條例第6條第3項、第8條或第4
    6條各款所定駁回更生聲請之事由存在，則聲請人聲請更生
    ，洵屬有據，應予准許。
五、至於聲請人於更生程序開始後，應另提出足以為債權人會議
    可決或經法院認為公允之更生方案以供採擇，俾免更生程序
    進行至依消債條例第61條規定應行清算之程度，附此敘明。
六、依消債條例第11條第1項、第45條第1項、第16條第1項，爰
    裁定如主文。
中　　華　　民　　國　　110 　年　　6 　　月　　4 　　日
                  民事第二庭法　官　陳威憲
以上正本係照原本作成。
本裁定不得抗告。
中　　華　　民　　國　　110 　年　　6 　　月　　4 　　日
                            書記官  方瀅晴